最高法院刑事判決　　　　　　　　　　　　　　　九十三年度台上字第五一八七號
　　上　訴　人　甲○○
　　　　　　　　　　　　灣台北監獄執行）
右上訴人因違反毒品危害防制條例等罪案件，不服台灣高等法院中華民國九十三年七
月二十七日第二審更審判決（九十三年度上更(一)字第一０六號，起訴案號：台灣士林
地方法院檢察署九十一年度偵字第一五三七號、九十一年度偵緝字第九三號、九十一
年度毒偵字第三四八、四０一號），提起上訴，本院判決如左：
    主  文
原判決撤銷，發回台灣高等法院。
    理  由
本件原判決認定：上訴人甲○○基於意圖販賣而持有第二級毒品安非他命之犯意，於
民國九十年三月七日，在台北市○○區○○街三二三巷四十五號三樓租屋處，持有第
二級毒品安非他命，嗣於同日二十一時許，經警接獲該處有毒品交易進行之線報而先
至該處埋伏，嗣進入上訴人之前開住處，當場自上訴人之上衣口袋查獲其意圖販賣而
持有之第二級毒品安非他命六包（總毛重三十點七公克，總淨重二十七點八八公克，
驗餘總淨重二七點七三公克），並在該屋內之床頭櫃上查獲可供販賣安非他命所用之
磅秤乙台、分裝袋九十八只，另在該屋內之四方桌上查獲安非他命吸食器一只及注射
針筒一支（此二者非供本案犯罪所用）；另其於九十年九月中旬自台灣台北監獄強制
戒治期滿後，又另行起意，基於意圖販賣而持有第一級毒品海洛因之犯意，於九十一
年一月二十八日，在台北市大同區○○○路○段六十六巷十號四樓租屋處，持有第一
級毒品海洛因，嗣於同日二十時許，為警於上址屋內之床頭櫃查獲安非他命吸食器乙
組，並於床邊地上之黑色皮包內查獲其意圖販賣而持有之第一級毒品海洛因十七包（
總淨重二七點三一公克，包裝重二點九一公克，純度百分之五九點八七，純質淨重一
六點三五公克）、可供販賣海洛因所用之塑膠分裝鏟一支、分裝袋三百八十只等情。
因而撤銷第一審關於此二部分科刑之判決，改判仍論處上訴人意圖販賣而持有第一級
毒品，及論處其意圖販賣而持有第二級毒品二罪刑。固非無見。
惟查：(一)、「訊問被告，應全程連續錄音；必要時，並應全程連續錄影。但有急迫情
況且經記明筆錄音，不在此限」、「筆錄內所載之被告陳述與錄音或錄影之內容不符
者，除有前項但書情形外，其不符之部分，不得作為證據」，刑事訴訟法第一百條之
一第一項、第二項定有明文。本件上訴人於檢察官偵查時，經訊問：「強制戒治出來
做何事？」，據答稱：「幫人照顧賭場，他是阿輝，是家庭麻將」，再問：「家庭麻
將為何要看場子？」時，依筆錄記載，答以：「因阿輝不在時會要我去照顧，每月可
分四、五萬元（新台幣，下同），最多是十幾萬元，大部分是四、五萬元，不是每月
可領到錢，沒看賭場就沒收入，我有錢才買毒品，通常只有一到二萬元而已」（偵緝
字第九三號卷第九十三頁反面、第九十四頁）。但依上訴人上開供述觀之，其所謂「
通常只有一到二萬元而已」云者，究指「通常買一到二萬元之毒品」？抑「通常僅月
入一至二萬元」？尚欠明瞭。矧上訴人亦否認其曾為上開供述，請求播放勘驗該偵查
錄音（原審上更(一)字卷第七十六頁），此與被告之利益有重大關係，衡情自有調查之
必要性。原審對其上開請求未予調查，復未說明如何已無調查必要之理由，遽援引其
上開供述為判決基礎，據以說明「被告（上訴人）於偵查中亦供稱其無正常收入，通
常僅月入一至二萬元，憑其實力，難謂其無初以自己吸食之用而持有毒品，嗣後卻另
行起意販賣所持有之毒品以賺取生活費及供吸毒開銷之意圖」云云（原判決第六頁第
九行至第十二行），於法已難謂合。(二)、上訴人始終否認有販賣意圖，一再辯稱持有
之海洛因及安非他命係供己施用，原判決則以「衡情安非他命及海洛因市場上之價格
非常昂貴，且警方查緝毒品雷厲風行，被告（上訴人）既無正常收入，財力並非豐裕
，何需冒險以鉅額款項，購買其個人短時間內吸食不完之毒品量，而不擔心為警查獲
時購得毒品均遭沒收之理？」云云，認其上開辯解並非真實（原判決第六頁第十三行
至第十八行），但並未進一步說明上訴人每日施用之海洛因及安非他命數量為何？如
何得認其持有之海洛因淨重二七．三一公克，安非他命毛重三０．七公克、淨重二七
．八八公克，「短時間內吸食不完」之理由依據，亦嫌判決理由不備。況刑法上所謂
意圖販賣而持有毒品，係指於持有之初，並無販賣意圖，係於持有行為繼續中，更易
其原先單純持有之意思為販賣之意思而繼續持有，且未賣出者而言，如於買入之初即
有販賣之意思，雖尚未賣出，仍屬販賣之範疇，非意圖販賣而持有。原判決既論處上
訴人意圖販賣而持有第一級毒品及第二級毒品罪，但理由欄卻又為上開論述，似又謂
「上訴人於販入之初，即有販賣意圖」，前後理由之論述亦屬矛盾。上訴意旨指摘原
判決違法，非無理由，認仍應發回更審，期臻翔適。
據上論結，應依刑事訴訟法第三百九十七條、第四百零一條，判決如主文。
中　　　華　　　民　　　國　　九十三　　年　　　十　　　月　　　七　　　日
                              最高法院刑事第十一庭
                                  審判長法官  張　淳　淙
                                        法官  謝　俊　雄
                                        法官  蘇　振　堂
                                        法官  張　春　福
                                        法官  呂　丹　玉
      右正本證明與原本無異
                                              書  記  官
中　　　華　　　民　　　國　　九十三　　年　　　十　　　月　　 十五 　　日
                                                                      Ｒ
